【裁判字號】    97,上訴,2850
【裁判日期】    970828
【裁判案由】    違反槍砲彈藥刀械管制條例等
【裁判全文】
臺灣高等法院刑事判決                97年度上訴字第2850號
  上  訴  人  臺灣臺北地方法院檢察署檢察官
  上  訴  人
  即  被  告  甲○○
                      （現另案於臺灣臺北監獄執行中）
上列上訴人因詐欺等案件，不服臺灣臺北地方法院97年度訴字第
360號，中華民國97年5月30日第一審判決（起訴案號：臺灣臺北
地方法院檢察署94年度偵字第18530號、22720號、95年度偵字第
763號），提起上訴，本院判決如下：
    主  文
原判決關於詐欺取財及定執行刑部分撤銷。
甲○○連續意圖為自己不法之所有，以詐術使人將本人之物交付
，處有期徒刑貳年陸月。
    事  實
一、甲○○因得知乙○○（另經檢察官為不起訴處分）與廖金郎
    間有新臺幣（下同）3 千餘萬元之財務糾紛，且有多家討債
    公司人員至廖金郎與其母丙○○座落於臺北縣新店市○○路
    ○段106號6樓之住處，欲代乙○○追討該筆債務，竟基於意
    圖為自己不法所有之概括犯意，先於民國（下同）93年3、4
    月間，多次至上址向丙○○陳稱知悉其子廖金郎遭『四海幫
    』帶走乙事，並佯稱其受『四海幫』委託解決廖金郎之事，
    復拿出如附表一所示由廖金郎背書之支票為憑，表示丙○○
    需付錢始能了結等情，致丙○○誤信為真，陷於錯誤，認為
    甲○○可以代為解決廖金郎與乙○○間之財務糾紛，而陸續
    自93年4月6日起至93年6月16日止，以交付如附表二支票及
    如附表三編號一至三匯款之方式，共計給付613萬3千元予甲○○。惟其後另有人多次至丙○○家中及公司張貼警告單及
    潑灑油漆催討廖金郎債務，丙○○乃電詢甲○○，甲○○為
    掩飾其詐騙之情，向丙○○佯稱如於14日內付款，廖金郎的
    債務得以1,100萬元解決云云，丙○○仍誤信為真，復於94
    年4、5月間將如附表三編號四至七所示款項計92 0萬元匯予
    甲○○。詎於94年6月29日，黃羿（業經檢察官通緝中）等
    人又至丙○○上址家中催討債務，要求廖金郎先付300 萬元
    之兄弟費，丙○○始知受騙。
二、案經丙○○訴由臺北縣政府警察局新店分局移請臺灣臺北地
    方法院檢察署檢察官偵查起訴。
    理  由
一、訊據上訴人即被告甲○○供承有於上開時地因得知乙○○與
    廖金郎間有三千餘萬元之財務糾紛，而持如附表一所示廖金
    郎背書之支票，向告訴人即廖金郎之母丙○○表示，其知悉
    廖金郎被四海幫帶走乙事，並以其受四海幫委託解決廖金郎
    債務之事，可代為解決廖金郎與乙○○間之債務糾紛，因而
    先後分別收受由告訴人丙○○所交付之新台幣613萬3千元及
    920萬元之事實，惟否認有何上揭詐欺取財之犯行，辯稱：
    伊是受張興委託代為處理本件廖金郎與甲○○間三千三百萬
    元之債務糾紛，伊拿到丙○○給的錢後，確實有幫忙處理債
    務，伊跟對方談，對方說六百萬元就願意解決，多出來的錢
    就是伊的報酬，而因張興只拿出一張面額413萬3000元之支
    票，因而伊只給付對方150萬元云云。惟查：
(一)本件告訴人丙○○之子廖金郎積欠乙○○三千三百萬元之債
    務，此有廖金郎與乙○○間於93年2月10日簽訂之協議書乙
    紙在卷可參（見94年度偵字第22720號卷 (一)第127、128頁
    ），並據證人乙○○證述在卷，而被告甲○○如何於上開時
    地多次向告訴人丙○○陳稱知悉其子廖金郎遭『四海幫』帶
    走乙事，並佯稱其受『四海幫』委託解決廖金郎之事，復拿
    出如附表一所示由廖金郎背書之支票為憑，表示可以代為解
    決廖金郎與乙○○間之財務糾紛，致告訴人丙○○誤信為真
    ，陷於錯誤，而陸續自93年4月6日起至93年6月16日止，交
    付如附表二所示支票及如附表三編號一至三所示款項，共計
    613萬3千元予被告甲○○。嗣於94年4、5月間，再依被告指
    示將如附表三編號四至七所示款項計920萬元匯予被告甲○○，惟被告並未依約解決廖金郎與乙○○間之債務糾紛等情
    ，業據告訴人丙○○於偵查中指述綦詳在卷，並有如附表一
    、二、三所示之支票、匯款單據及被告計算告訴人尚應給付
    款項所寫之書面等在卷可參（見94年度偵字第22270號卷第
    62頁至第63頁），而被告於原審法院審理時就上開詐欺取財
    犯行坦承不諱在卷，並明確供承：伊之目的就是要向丙○○
    詐欺一千五百萬元，九十三年間並沒有拿足，所以於九十四
    年間再繼續向她詐欺云云（見原審卷第62頁）。
(二)被告嗣於本院審理時雖翻異前詞改稱並未對告訴人丙○○詐
    欺取財，並以上揭情詞置辯，惟查：本件三千餘萬元之債務
    係存在於乙○○與廖金郎間，而乙○○係委由黃飛代為處理
    本件其與廖金郎間之債務問題，並非委由張興或被告代為處
    理本件債務糾葛，此有94年3月21日乙○○與黃飛所簽立之
    協議書在卷可參（見94年度偵字第22720號卷 (一)第68、69
    頁），並據乙○○於偵查時供稱不認識被告，並無委請被告
    甲○○催討債務云云（見同上偵查卷第 101頁），此被告亦
    供承並未受乙○○或黃飛委託處理本件債務，而係受張興委
    託代為處理該筆債務糾紛云云，是被告向告訴人丙○○陳稱
    受託代為處理其子廖金郎與乙○○間之債務糾紛，已與事實
    未合，且查被告若確有受託代為催討本件三千餘萬元之債務
    ，何以並未持有何相當於該筆債權數額之債權憑證，以便憑
    以催討，況依被告所述，本件債務係委由四海幫處理，而被
    告自承並非是四海幫之成員，亦無參加何不良幫派，而衡諸
    常情，一般債務之追討於委由不良幫派代為處理後，鮮有再
    由該不良幫派委請非幫派人士處理之情，本件債權既已委請
    不良幫派代為處理，又豈有再委請無何幫派色彩之被告處理
    之理，再者，被告自承已跟對方談好六百萬元即可解決本件
    債務糾紛云云，而被告並已先後至債務人廖金郎之母即告訴
    人丙○○處取得高達一千五百餘萬元之現金，然何以迄仍未
    解決廖金郎與乙○○間該筆三千餘萬元之債務糾紛，顯見被
    告自始即未受委託解決告訴人丙○○之子廖金郎與乙○○間
    之債務糾紛，詎其竟仍向告訴人丙○○佯稱其受「四海幫」
    委託解決廖金郎之事，致告訴人丙○○誤信為真，陷於錯誤
    ，並先後交付之613萬3仟元及920萬元，嗣被告終未解決本
    件債務糾紛，案發後亦仍未退還分文予告訴人丙○○，足見
    被告顯有為自己不法所有之意圖，而對告訴人丙○○詐欺取
    財之犯行甚明。
  綜上所述，被告所辯各節，均係卸責之詞，而無足採，事證明
  確，被告詐欺犯行，應堪認定。
二、核被告甲○○所為，係犯刑法第339條第1項之詐欺取財罪。
    而查刑法第 339條所定罰金刑部分，依罰金罰鍰提高標準條
    例第1條第1項前段規定，原規定就其原定數額提高十倍，茲
    依刑法施行法第1條之1規定中華民國94年1月7日刑法修正施
    行後，刑法分則編所定罰金之貨幣單位為新臺幣，而94年 1
    月 7日刑法修正時，刑法分則編未修正之條文定有罰金者，
    自94年1月7日刑法修正施行後，就其所定數額提高為三十倍
    。本次94年 1月7日刑法修正時，刑法第339條並未為修正，
    而依上揭規定，就罰金刑部分之貨幣單位改為新台幣，因而
    就其所定罰金數額提高為三十倍，惟實際上刑法第339條第1
    項詐欺取財罪之構成要件及法定刑並未變更，自無有利或不
    利而為新舊法比較適用之問題，附此敘明。又被告行為後，
    刑法第56條連續犯之規定，業於94年2月2日修正公布刪除，
    並於95年7月1日施行，本件被告基於概括犯意，以相似之手
    段，在緊接之時間，先後數次觸犯構成要件相同之詐欺取財
    犯行，依修正前刑法第56條之規定，本應依連續犯之規定論
    以一連續詐欺取財罪，惟因行為後新法業已刪除連續犯之規
    定，此刪除雖非犯罪構成要件之變更，但顯已影響行為人刑
    罰之法律效果，自屬法律有變更，依刑法第2條第1項規定，
    比較新、舊法結果，仍應適用較有利於被告之行為時法即舊
    法，論以連續犯之一連續詐欺取財罪。又被告行為後，刑法
    第33條第5款有關罰金之最低數額部分，所定之貨幣單位原
    為銀元，修正前刑法第33條第5款規定：「罰金：（銀元）1
    元以上」，而銀元與新臺幣間之折算，依現行法規所定貨幣
    單位折算新臺幣條例規定，以銀元1元折算新臺幣3元；修正
    後刑法第33條第5款則規定：「罰金：新臺幣1千元以上，以
    百元計算之」；經比較新舊法之規定，修正後刑法第33條第
    5款所定罰金之最低數額，較之修正前提高，而以修正前刑
    法第33條第5款之規定有利於被告，應適用行為時之法律即
    修正前之規定。原審對被告甲○○予以論罪科刑，固非無見
    ，惟查被告甲○○明知其自始未受委託解決告訴人丙○○之
    子廖金郎與乙○○間之債務糾紛，竟意圖為自己不法所有，
    訛詐告訴人丙○○，使告訴人丙○○誤信其得代為解決其子
    廖金郎與乙○○間之債務糾紛，並因而先給付計613萬3千元
    予被告，詎債務仍未獲解決，被告復為掩飾其詐騙之情，再
    向告訴人丙○○訛詐現金920萬元，被告先後已得款項高達
    1533萬3千元，惟迄仍未解決廖金郎與乙○○間之債務糾紛
    ，案發後亦仍未退還分文予告訴人丙○○，且於本院審理時
    翻異前詞否認犯行，改稱並未對告訴人丙○○詐欺取財，顯
    無悔意，原審就被告所犯上開犯行僅量處有期徒刑一年十月
    , 實嫌過輕，被告上訴意旨否認有本件詐欺取財犯行，固無
    理由，惟檢察官上訴意旨以原審對被告所犯本件詐欺取財犯
    行量刑過輕，非無理由，則原判決關於被告詐欺取財部分，
    既有可議，自應由本院就此部分與定執行刑部份予以撤銷改
    判，爰審酌被告之素行、犯罪之動機、目的、手段，先後多
    次向告訴人丙○○詐騙財物，因而所詐得之金額甚鉅，迄仍
    未賠償債務人所受之損害，犯罪後猶飾詞卸責，態度惡劣等
    一切情狀，量處有期徒刑二年六月。
據上論斷，應依刑事訴訟法第第369條第1項前段、第364條、第
299條第1項前段，刑法第2條第1項前段、修正前刑法第56條、刑
法第339條第1項，刑法施行法第1條之1，判決如主文。
本案經檢察官許美女到庭執行職務。
中    華    民    國    97    年    8     月    28    日
                  刑事第五庭    審判長法  官  張傳栗
                                      法  官  官有明
                                      法  官  陳春秋
以上正本證明與原本無異。
不得上訴。
                                      書記官  李佩真
中    華    民    國    97    年    8     月    28    日
附錄：本案論罪科刑法條全文
中華民國刑法第339條
意圖為自己或第三人不法之所有，以詐術使人將本人或第三人之
物交付者，處5 年以下有期徒刑、拘役或科或併科1 千元以下罰
金。
以前項方法得財產上不法之利益或使第三人得之者，亦同。
前二項之未遂犯罰之。
附表一：
┌──┬──────┬──────┬─────┬────┬────┬───────┐
│編號│背書人      │付款人      │支票號碼  │發票日  │票面金額│卷證          │
├──┼──────┼──────┼─────┼────┼────┼───────┤
│一  │廖金郎      │陽明山信用合│DH0000000 │82.6.30 │413萬   │94偵18530 號卷│
│    │            │作社社子分社│          │        │3,000元 │二第45頁      │
└──┴──────┴──────┴─────┴────┴────┴───────┘
附表二：
┌──┬──────┬──────┬─────┬────┬────┬───────┐
│編號│受款人      │付款人      │支票號碼  │發票日  │票面金額│卷證          │
├──┼──────┼──────┼─────┼────┼────┼───────┤
│一  │甲○○      │華南商業銀行│AB0000000 │93.4.6  │150萬元 │94偵22720 號卷│
│    │            │北新分行    │          │        │        │一第53頁      │
├──┼──────┼──────┼─────┼────┼────┼───────┤
│二  │同上        │同上        │AB0000000 │93.4.19 │80萬元  │同上卷第54頁  │
└──┴──────┴──────┴─────┴────┴────┴───────┘
附表三：
┌──┬──────┬───────┬────────────┐
│編號│時間        │金額（新臺幣）│卷證                    │
├──┼──────┼───────┼────────────┤
│一  │93年5月21日 │100萬元       │匯款申請書              │
│    │            │              │（94年度偵字第18530 號卷│
│    │            │              │三第2頁）               │
├──┼──────┼───────┼────────────┤
│二  │93年6月2日  │250萬元       │匯款回條聯              │
│    │            │              │（同上卷第3項）         │
├──┼──────┼───────┼────────────┤
│三  │93年6月16日 │33萬3千元     │匯款委託書              │
│    │            │              │（同上卷第4頁）         │
├──┼──────┼───────┼────────────┤
│四  │94年4月28日 │150萬元       │匯款申請書              │
│    │            │              │（同上卷第5頁）         │
├──┼──────┼───────┼────────────┤
│五  │94年5月12日 │300萬元       │匯款申請書              │
│    │            │              │（同上卷第6頁）         │
├──┼──────┼───────┼────────────┤
│六  │94年5月13日 │270萬元       │匯款申請書              │
│    │            │              │（同上卷第7頁）         │
├──┼──────┼───────┼────────────┤
│七  │94年5月18日 │200萬元       │匯款申請書              │
│    │            │              │（同上卷第8頁）         │
└──┴──────┴───────┴────────────┘


司法院資訊處製作；財團法人民間司法改革基金會備份。
